【裁判字號】    90,台上,3787
【裁判日期】    900621
【裁判案由】    違反麻醉藥品管理條例
【裁判全文】
最高法院刑事判決                                九十年度台上字第三七八七號
    上  訴  人  甲○○
右上訴人因違反麻醉藥品管理條例案件，不服台灣高等法院中華民國八十八年三月二
十四日第二審判決（八十七年度上訴字第四三八二號，起訴案號：台灣板橋地方法院
檢察署八十六年度偵字第一一○○二、一五七六三、一七三二四號），提起上訴，本
院判決如左：
    主  文
原判決關於甲○○部分撤銷，發回台灣高等法院。
    理  由
本件原判決認定上訴人甲○○明知安非他命業經行政院衛生署，於民國七十九年十月
九日以衛署藥字第九○四一四二號公告，將之列入麻醉藥品管理條例第二條第四款之
化學合成類麻醉藥品管理，禁止非法販賣、吸用及持有，詎竟均基於販賣安非他命營
利之概括犯意，於八十六年三月間，在臺北縣三峽鎮○○路十八號大勇釣蝦場，以每
小包新台幣（下同）一千元之價格，連續四、五次販賣安非他命予李和志吸用；又於
同年八月一日起至同年月十一日止，在前開大勇釣蝦場以每公克三千元至五千元不等
之價格，連續三次販賣安非他命予蘇吉崧吸用。嗣於同年八月十四日二十二時二十分
許，因蘇吉崧供出安非他命係向甲○○購買，經警循線查獲。因而撤銷第一審判決，
改判論處上訴人連續非法販賣化學合成麻醉藥品（累犯）罪刑。固非全然無見。
惟查：(一)、未經參與審理之法官參與判決者，其判決當然違背法令，刑事訴訟法第三
百七十九條第十三款定有明文。依原審審判筆錄記載，本件參與審理之法官為劉叡輝
、蘇隆惠、蘇隆惠，惟判決書所載參與判決之法官則為劉叡輝、趙功恆、蘇隆惠（見
原審卷第八十七頁) 。其中法官趙功恆未經參與審理而參與判決，其判決即屬當然違
背法令。(二)、修正前麻醉藥品管理條例第十三條之一第二項第一款之非法販賣化學合
成麻醉藥品罪之成立，必須行為人所販賣之標的物屬於同條例第二條第四款所列之化
學合成麻醉藥品類或其製劑，方為相當。此項事實尤須依嚴格證明認定之。又共同被
告所為不利於己之供述，固得採為其他共同被告犯罪之證據，惟此項不利之供述，依
刑事訴訟法第一百五十六條第二項規定，仍應調查其他必要之證據，以察其是否與事
實相符，自難專憑此項供述，為其他共同被告犯罪事實之認定。原判決不惟並未明確
論敘上訴人所售賣與買受人李和志、蘇吉崧之物品，係經由如何之調查或檢驗鑑定以
資證明上訴人所販賣者，何以確屬化學合成麻醉藥品類無訛之證據，遽繩上訴人以該
條款之非法販賣化學合成麻醉藥品罪刑，已難謂無違誤，而無可維持。且共同被告蘇
吉崧及李和志雖於警訊中指稱安非他命係向上訴人購得，然自偵查起即否認向上訴人
購買安非他命，或稱伊所有之安非他命係向綽號「阿奇」買的，或稱拜託上訴人向朋
友拿的，或稱託上訴人向綽號「石猴」買的，原審並未調查有無其他補強證據，證明
共同被告李和志、蘇吉崧之供述是否與事實相符，逕以此得以邀寬典，前後不符有瑕
疵之供述，作為認定上訴人犯罪之唯一論據，同有理由不備及審理未盡之違誤。(三)、
非法販賣化學合成麻醉藥品罪，要以行為人有營利之目的（意思），而販入或賣出毒
品，或二者兼而有之者為構成要件。所謂「意圖」乃犯罪構成之主觀違法要素，而行
為人是否具有販賣之意圖，非僅單純之主觀意念而已，猶須相當之客觀事實，足以表
明其意念之遂行性及確實性，始足當之。故審理事實之法院，自應就被告此項意圖詳
加認定，並於理由欄敘明其所憑之證據及認定之理由，方足以論罪科刑。原判決雖於
事實欄認定上訴人有販賣安非他命之營利意圖，惟理由欄並未載明有何客觀事實及證
據，足以證明上訴人販賣安非他命營利意圖之遂行性及確實性，亦嫌理由不備。以上
或為上訴意旨所指摘，或為本院得依職權調查之事項，應認原判決關於甲○○部分有
發回更審之原因。
據上論結，應依刑事訴訟法第三百九十七條、第四百零一條，判決如主文。
中      華      民      國     九十     年      六      月    二十一    日
                              最高法院刑事第十庭
                                  審判長法官  陳  炳  煌
                                        法官  陳  正  庸
                                        法官  韓  金  秀
                                        法官  吳  信  銘
                                        法官  徐  文  亮
      右正本證明與原本無異
                                              書  記  官
中      華      民      國     九十     年      六      月    二十八    日


司法院資訊處製作；財團法人民間司法改革基金會備份。
